【裁判字號】    98,司財管,2
【裁判日期】    981224
【裁判案由】    指定遺產管理人
【裁判全文】
臺灣臺東地方法院民事裁定             98年度司財管字第2號
聲  請  人  台東縣台東地區農會
法定代理人  甲○○
代  理  人  丙○○
上列聲請人聲請對被繼承人丁○○選任遺產管理人事件，本院裁
定如下：
    主      文
選任乙○○（女、民國33年6月29日出生、國民身份證統一編號
：Ｚ000000000、住臺東縣台東市○○○街15巷6號）為被繼承人
被繼承人丁○○（男、民國70年11月17日出生、97年3月17日死
亡，身份證統一編號：Ｚ000000000，生前最後住所：臺東縣台東
市○○○街15巷6號）之遺產管理人。
准對被繼承人丁○○之繼承人為承認繼承之公示催告。
被繼承人丁○○之大陸地區以外之繼承人，應自前項公示催告最
後登載新聞紙之日起一年內承認繼承，上述期限屆滿，無繼承人
承認繼承時，被繼承人丁○○之遺產，於清償債權，並交付遺贈
物後，如有賸餘即歸屬國庫。
聲請程序費用由被繼承人丁○○之遺產負擔。
    理  由
一、按「先順序繼承人均拋棄其繼承權時，由次順序之繼承人繼
    承。其次順序繼承人有無不明或第四順序之繼承人均拋棄其
    繼承權者，準用關於無人承認繼承之規定。」、「繼承開始
    時，繼承人之有無不明者，由親屬會議於一個月內選定遺產
    管理人，並將繼承開始及選定遺產管理人之事由，向法院報
    明。」、「無親屬會議或親屬會議未於前條所定期限內選定
    遺產管理人者，利害關係人或檢察官，得聲請法院選任遺產
    管理人，並由法院依前項規定為公示催告。」，民法第1176
    條第6項、第1177條、第1178條第2項，分別定有明文。至選
    任遺產管理人，旨在維護公益及被繼承人債權人之利益，故
    除斟酌管理遺產之公平性外，尚須考慮其適切性，亦即應以
    對其遺產、遺債之情形，瞭解較深者，優先選任之。
二、本件聲請意旨略以：被繼承人丁○○於生前即民國95年9月
    22 日與聲請人台東縣台東地區農會尚有債權債務關係，因
    丁○○已於97年3月17日死亡，而其繼承人亦均拋棄繼承，
    是其繼承人處於有無不明之狀態，且親屬會議未於法定期間
    內選定遺產管理人，致聲請人不得向其遺產主張權利，故基
    於利害關係人，向鈞院聲請選任遺產管理人等語，並提出放
    款借據、放款戶交易明細查詢資料、土地登記謄本貳份、建
    物登記謄本、東院義民孝97年聲408字第970013561號、東院
    義民宙98司繼34字第980011083號函（以上均影本）各1件及
    繼承系統表乙份為證。
三、本院查：聲請人主張其係被繼承人丁○○之債權人，被繼承
    人丁○○死亡後並無配偶及第1順位繼承人，其第2、3順位
    繼承人均已拋棄繼承，第4順位之繼承人皆已先於其而歿，
    而其親屬會議未於法定期間內選定遺產管理人等事實，業經
    聲請人提出前揭證據為證，復經本院調取本院97年度繼字第
    88號、98年度司繼第34號拋棄繼承事件卷宗核閱屬實，自堪
    信為真實。是丁○○之遺產管理人迄未依法選定，而相對人
    既為丁○○之債權人，核為丁○○之利害關係人，其向本院
    聲請選任遺產管理人，核屬有據。
四、本院曾向臺東律師公會函詢：有無律師願擔任丁○○遺產管
    理人之意願，惟據前揭律師公會覆函：並無律師有意願等語
    ，有台東律師公會函在卷足參。本院洽詢拋棄繼承人等願意
    擔任遺產管理人否？亦有公務電話紀錄附卷可稽。經乙○○
    進狀陳報願意擔任丁○○之遺產管理人。故本院審酌乙○○
    對丁○○之遺產、遺債情況，應較他人有更深之瞭解，雖已
    拋棄繼承，仍無礙管理丁○○之遺產。據此，本院認：以乙
    ○○擔任丁○○遺產管理人，堪稱適當。
五、依非訟事件法第157條，裁定如主文所示。
六、如不服本裁定，於收受本裁定正本送達後10日內，向本院提
    出抗告狀，並應繳納抗告費新臺幣壹仟元）
中    華    民    國    98    年    12    月    24    日
                          司法事務官  林雅芳

司法院資訊處製作；財團法人民間司法改革基金會備份。
